【裁判字號】    99,台上,7245
【裁判日期】    991125
【裁判案由】    重傷害
【裁判全文】
最高法院刑事判決            九十九年度台上字第七二四五號
上  訴  人  台灣高等法院台中分院檢察署檢察官   
上  訴  人  
即  被  告  汪崇義
選任辯護人  張皓帆律師
上列上訴人等因被告重傷害案件，不服台灣高等法院台中分院中
華民國九十八年三月二十五日第二審判決（九十八年度上訴字第
二六一號，起訴案號：台灣台中地方法院檢察署九十六年度偵字
第一０八二０、一二八四０號），提起上訴，本院判決如下：
    主  文
上訴駁回。 
    理  由
按刑事訴訟法第三百七十七條規定，上訴於第三審法院，非以判
決違背法令為理由，不得為之。是提起第三審上訴，應以原判決
違背法令為理由，係屬法定要件。上訴第三審法院之案件，是否
以判決違背法令為上訴理由，應就上訴人之上訴理由書狀加以審
查，如果上訴理由書狀並未依據卷內訴訟資料，具體指摘原判決
不適用何種法則或如何適用不當，或所指摘原判決違法情事，顯
與法律規定得為第三審上訴理由之違法情形，不相適合時，均應
認其上訴為違背法律上之程式，予以駁回。本件原判決綜合上訴
人即被告汪崇義之部分自白、證人汪進宏、林正忠、許錦構、廖
椿、陳德湖、林大昌、蘇振昌、許榮良、黃色輝、汪泇佑、陳
正煇之證詞及卷附行動電話雙向通聯紀錄、澄清綜合醫院診斷證
明書及病歷、中山醫學大學附設醫院診斷證明書及民國九十七年
四月二十九日中山醫九七川博法字第０九七０００三五二九號函
暨病歷、行政院衛生署台中醫院診斷證明書及九十七年四月三十
日中醫歷字第０九七０００三九一一號函暨病歷、電話通聯調閱
查詢單及電話使用人個人資料等全案卷證資料，本於事實審法院
之推理作用，認為被告共同傷害人之身體，因而致人於重傷之犯
行明確，因而維持第一審依想像競合犯之規定，從一重論處被告
共同傷害人之身體，因而致人於重傷罪刑，駁回其於第二審之上
訴。已詳敘調查、取捨證據之結果及憑以認定犯罪事實之心證理
由。並就證人吳易昌所稱伊有至黃色輝住處泡茶，伊離開時，看
到被告之一隻手包著一塊布，另一隻手捧著包著布的手，坐上一
部白色的車子，一個人駕車離開，案發當時伊有在場；許錦構所
陳吳易昌有到黃色輝住處，眾人在外面吵架時，吳易昌應該都是
待在屋裡；黃色輝所證：當晚有請吳易昌進來泡茶各等語認非可
採，詳予說明論述。就形式上觀察，原判決要無採證認事違背經
驗法則、論理法則或理由不備等違背法令之情形。又刑法第十七
條之加重結果犯，係指行為人故意實行基本之犯罪行為，但對於
客觀上有預見可能之加重結果，而加重其刑之法律評價。此與刑
法第十三條所定行為人明知並有意使其發生該犯罪結果之直接故
意，及主觀上預見其結果之發生，而其結果之發生並不違背其本
意之間接故意，均就其結果負故意責任之情形有別。故行為人就
犯罪所生之結果，若涵括於其主觀上故意範圍，即屬故意犯罪。
如對於結果之發生雖為客觀上所能預見，但為主觀上所不預見，
即屬加重結果犯。原判決理由業已說明：被告雖因獲知其叔汪進
宏與廖椿間有債務糾紛，且汪進宏前與廖椿談判時，曾遭廖
椿教唆洪有義等人毆打，復於電話中與廖椿發生口角，致生
有怨隙，然畢竟主要糾紛當事人係汪進宏與廖椿，其與廖椿
、洪有義間並無深重之仇恨，則衡情被告夥同不詳姓名成年男子
約七、八人，分持鐵鍊、鐵棒、木棍等器械，前往廖椿、洪有
義所在之黃色輝住處，主觀上應僅在傷害教訓被害人廖椿、洪
有義，而無使洪有義喪失生命或重傷之故意；惟依一般人之知識
經驗，多人分持鐵鍊、鐵棒、木棍等器械，毆打人之身體，在混
亂追逐當中，可能擊中要害，足使該人之身體或健康受有重傷害
之結果，當屬客觀上可得預見。又上開傷害被害人洪有義之行為
，既在被告與其他不詳姓名成年男子約七、八人之共同意思範圍
內，各自分擔犯罪行為之一部，相互利用他方之行為，以達其犯
罪之目的，就傷害而致重傷之加重結果，自應共同負責，不得以
被告僅出手毆打廖椿，即可解免致洪有義重傷之罪責等情，認
定被告有本件共同傷害人之身體，因而致重傷之犯行（見原判決
第二一頁），已於理由為必要之論敘及說明。此係事實審法院採
證認事之職權行使，難謂有違反證據法則或理由不備或矛盾之情
形。檢察官上訴意旨係就原審採證認事之職權行使，及原判決明
白論斷之事項，再為事實上之爭執，主張被告有重傷害之犯意，
並泛言原判決理由矛盾及違反經驗、論理法則，並非依據卷內資
料而為具體之指摘，核與法律規定得為第三審上訴理由之違法情
形，不相適合。另證人廖椿於第一審行交互詰問時固具結證稱
：「我當時有聽到對方喊說就是這兩個人沒錯，給他死，聽到的
聲音就是被告」，但亦不諱言：「我聽的聲音好像是被告，但是
我也不能確定……。」等語（見第一審卷(一)第八九頁），已難逕
認被告確有口出斯言；此外，復查無其他積極之證據證明被告有
殺人之犯意，原判決因而未論以殺人未遂之罪，於法尚無不合。
原判決就此部分，雖未於理由內特別加以說明，稍有疏漏，但於
判決本旨不生影響。檢察官上訴意旨泛言原判決未說明廖椿上
述證言不足採信之理由，判決違法云云，亦核與法律規定得為第
三審上訴理由之違法情形，不相適合。又被告上訴主張本件係汪
進宏與廖椿、洪有義間之債務糾紛，其並無與洪有義大動干戈
之理由；而當時知悉廖椿、洪有義前往黃色輝家中者，包括汪
進宏、林正忠、許錦構、許榮良、汪泇佑等人，絕非被告單獨知
悉，倘知悉之人與廖椿、洪有義已有嫌隙，即可能糾眾伏襲被
害人云云，均屬事實審採證認事之職權行使，核非適法上訴第三
審之理由。再者，被告於原審始終未曾聲請查證其於九十六年四
月八日十九時至二十三時間與何人聯絡；亦未聲請調閱相關監視
錄影檔案，其於最後審判期日調查證據完畢開始辯論前，審判長
問被告及其辯護人最後尚有何證據請求調查，被告答稱：「無」
；其辯護人亦未就上開事項聲請原審為如何之調查（見原審卷第
六四頁反面）。而本院為法律審，被告在本院又為此爭執，亦非
依據卷內資料執為指摘之第三審上訴之適法理由。又第一審於論
處被告罪刑後，被告不服提起上訴，檢察官則未上訴聲明不服，
而依刑事訴訟法第三百七十條規定，除第一審判決適用法條不當
而撤銷之者外，第二審法院不得諭知較重於第一審判決之刑；另
量刑之輕重，係屬事實審法院得依職權自由裁量之事項，苟於量
刑時，已以行為人之責任為基礎，並斟酌刑法第五十七條各款所
列情狀，而未逾越法定範圍，又未濫用其職權，即不得遽指為違
法。原審判決就被告之犯罪情節，已在事實欄明白認定，於理由
內詳加論斷，並說明第一審審酌被告已有妨害自由之刑事前案紀
錄、品行不佳，僅因其叔汪進宏與廖椿之債務糾紛，即糾眾持
鐵鍊、鐵棒及木棍毆打廖椿、洪有義，因而致廖椿受有左耳
後撕裂傷之傷害；洪有義受有頭部外傷併多處顱內出血、嚴重腦
水腫併頭部撕裂傷、急性呼吸衰竭併昏迷之傷害，並因該外創性
腦傷而造成雙側肢體無力、失語症、失智症、雙側目盲（視神經
受損、無光反應）等重傷害，犯罪動機及目的，均非良善，犯罪
手段激烈而殘忍、犯罪惡性重大且所生危害甚鉅，且被告犯後未
與被害人廖椿及洪有義家屬達成任何和解及賠償損害，犯後態
度極為不佳，未見悔過之意等一切情狀予以綜合考量，而為刑之
量定，既未逾越法定刑度，又未濫用自由裁量之權限，而予維持
，自難指為違法。乃檢察官上訴主張原判決量刑太輕云云，亦非
適法之第三審上訴理由。綜上，檢察官及被告上訴意旨，或為單
純事實之爭執，或不影響全部犯罪事實之認定而於判決無影響，
或原審已加審酌、論斷，屬原審得本於職權裁量之事項，已於判
決內詳述其認事採證及證據取捨、判斷之理由，為其職權之適法
行使，並無違背證據法則之情形，或事證已臻明確並無再為調查
必要之裁量事項，亦無上訴意旨所指違背法令之情形。其等上訴
違背法律上之程式，均應予駁回。
據上論結，應依刑事訴訟法第三百九十五條前段，判決如主文。
中    華    民    國  九十九  年   十一   月  二十五  日
                      最高法院刑事第二庭
                          審判長法官  莊  登  照  
                                法官  徐  昌  錦  
                                法官  許  錦  印  
                                法官  吳      燦  
                                法官  陳  春  秋  
本件正本證明與原本無異
                                      書  記  官  
中    華    民    國  九十九  年   十一   月  二十九  日
                                                    ｍ

司法院資訊處製作；財團法人民間司法改革基金會備份。
